【裁判字號】    89,再易,5
【裁判日期】    891005
【裁判案由】    再審之訴
【裁判全文】
臺灣苗栗地方法院民事裁定  八十九年度再易字第五號
    再審原告    乙○○
    送達代收人  何芯萍
    再審被告    甲○○
右當事人間請求確認通行權存在事件，再審原告對於民國八十八年十一月十日本院八
十八年度簡上字第二號確定判決提起再審之訴，本院裁定如左：
    主      文
再審之訴駁回。
再審訴訟費用由再審原告負擔。
    理      由
一、本件再審意旨略以：其於前確定訴訟審理中，因就再審被告若通行再審原告所有
    坐落苗栗縣三義鄉○○段第三五五地號土地須再經過一段私有農路始能達於公路
    ，而該段私有農路係屬私人提供農地之一部分，該通路之路基亦係私人出資施作
    開闢而成，又該路前端本來即舖有柏油，地主僅曾向鄉公所申請舖設ＲＣ路面，
    是該農路並非公眾通行之道路，且地主們並不同意供再審被告通行乙節並未能提
    出具體事證，致受不利益之判決，惟迄今事隔十一月，再審原告忽於昨日在書櫃
    內尋獲當年該段農路（通路）之地主們向鄉公所申請補助舖設ＲＣ路面之文件，
    因前開文件已載稱「民等（指吳廖春枝、劉家駿、楊兆焜、陳雲珠、龔信榮等人
    ）位於三義鄉○○村○○鄰○○地○○道路路面不良，崎嶇不平，急須改善，懇
    請  鈞所提撥或向上級單位爭取經費，將沿河堤之現有通路，舖設ＲＣ路面以利
    通行．．．寬約四公尺。」等語，足證前確定判決所認定供再審被告通行之農路
    實際上是私有之聯外道路，因另一側即為河堤，故僅有申請地主數人通行使用，
    並非公眾之通路至明，是以上開證物如在前確定判決中提出，而經本院斟酌，必
    可受較有利之裁判，爰依民事訴訟法第四百九十六條第一項第十三款之規定，提
    起本件再審之訴云云，並提出申請書一件為證。
二、按不得上訴之判決，於宣示時確定；不宣示者，於送達時確定，民事訴訟法第三
    百九十八條第二項定有明文。次按再審之訴，應於三十日之不變期間內提起；前
    項期間，自判決確定時起算，但再審理由知悉在後者，自知悉時起算，此為民事
    訴訟法第五百條第一項、第二項所定。是提起再審之訴之原告，如主張其再審理
    由知悉在後者，應就所主張之事實負舉證之責任，最高法院著有三十年度抗字第
    四四三號判例足資參照。經查，本院八十八年度簡上字第二號民事判決係不得上
    訴之判決，於民國八十八年十一月十日宣示判決時即已確定，詎再審原告延宕至
    八十九年十月七日始提起本件再審之訴，復其所提之申請書業於本院八十七年度
    苗簡字第五五五號確認通行權存在事件審理中已提出，此有該申請書一件附於前
    開卷宗第七十二頁，並經本院調取前開卷宗閱明屬實，足認其並無知悉再審理由
    在後之情，揆諸前開說明，其既未於判決確定時起三十日之不變期間內提起再審
    之訴，應認其再審之訴為不合法，應予以駁回。
三、依民事訴訟法第五百零二條第一項、第九十五條、第七十八條，裁定如主文。
中      華      民      國    八十九    年      十      月     廿五     日
                                  臺灣苗栗地方法院民事庭
~B審判長法官  林  燦  都
~B法      官  王  萬  金
~B法      官  高  敏  俐
右為正本係照原本作成。
本裁定不得抗告。
~B法院書記官  陳  蕙  楠
中      華      民      國    八十九    年      十      月     廿五     日


司法院資訊處製作；財團法人民間司法改革基金會備份。
